【裁判字號】    99,抗,228
【裁判日期】    990831
【裁判案由】    聲請再審
【裁判全文】
臺灣高等法院臺南分院刑事裁定           99年度抗字第228號
抗  告  人  乙○○
            甲○○
上列聲請人因偽造文書案件，不服臺灣雲林地方法院中華民國99
年7 月13日所為裁定（99年度聲再字第5 號），提起抗告，本院
裁定如下：
    主  文
抗告駁回。
    理  由
一、本件抗告意旨略以：刑事訴訟法第420 條第1 項第6 款規定
    「確實之新證據」為再審事由，僅須從形式上觀察，至於新
    證據其實質內容則應待開始再審程序後予以審認，亦即新證
    據中之內容如已堪認為真實，足以改變原審判決所認定之事
    實，而可能令受判決人有較輕予原審判決之刑者即足，至該
    證據究竟是否確實，能否准為再審開始之裁定，仍應予以相
    當之調查，而其實質的證據力如何，能否為受判決人有利之
    判決，則有待於再審開始後之調查判斷，有最高法院32年度
    抗字第113 號判例可稽。依抗告人聲請再審所舉證據形式上
    判斷，林佳惠附和聲請人稱5 月25日之合會金「（我是5 月
    3 日拿給你的）對，那這樣就有了，就一陣子這樣，我也有
    來做」、「（我們有24腳，對，我錢也有和你清掉）一半你
    不用給我，我也不用給你」、「（就是說25那期，你標一半
    死一半活的，錢我也給你現金）對，這就清楚，25我們就不
    相欠了」等語，形式已足生林佳惠所參與聲請人招集合會中
    ，某年5 月25日之合會金為其所標取並經聲請人交付之疑竇
    ，亦即原審判決所認附表三編號3 內容有與事實不符之明顯
    可能性，應已合於「確實之新證據要件」，原審駁回抗告人
    再審之聲請，尚有未合，請准予撤銷原裁定，另為適法裁定
    等語。
二、按有罪之判決確定後，因發見確實之新證據，足認受有罪判
    決之人應受無罪之判決者得聲請再審，固為刑事訴訟法第42
    0 條第1 項第6 款所明定。惟所謂「發見新證據」者，係指
    該證據當時已經存在，為法院及當事人所不及知，不及調查
    斟酌，至其後始行發見，且就證據本身形式上觀察，固不以
    絕對不須經過調查程序為條件，但必須顯然可認為足以動搖
    原有罪確定判決，而為受判決人無罪、免訴、免刑或輕於原
    判決所認罪名之判決者為限。此受理聲請再審之最後事實審
    法院，應就聲請再審理由之所謂「新證據」，是否具備事實
    審判決前已經存在，為法院、當事人所不知，事後方行發見
    之「嶄新性」，及顯然可認足以動搖原有罪確定判決，應為
    無罪、免訴、免刑或輕於原判決罪名之「顯然性」二要件，
    加以審查，為判斷應否准予開始再審之準據（最高法院85年
    度台抗字第308 號裁定）。又傳聞證據，其真實性如何尚須
    經過調查始足認定，亦難謂為刑事訴訟法第420 條第1 項第
    6 款規定之「確實」有利於受判決人之新證據（最高法院81
    年度台抗字第284 號裁定）。
三、經查：抗告人雖提出判決確定後始向互助會員林佳惠查證並
    將雙方交談過程錄音之光碟及譯文，主張受有罪判決之抗告
    人就附表三編號3 事實部分應受無罪之判決，且依該證據於
    判決當時顯已存在，爰依刑事訴訟法第420 條第1 項第6 款
    規定聲請再審云云。
    惟上開錄音光碟及譯文，係抗告人在判決確定後錄製（見再
    審聲請狀第1 項倒數第2 行），並非事實審法院判決前已經
    存在之證據；證人林佳惠及其就本案可以證明之事項部分，
    則係抗告人於事實審法院判決前已明知其存在之證據，並非
    事後始行發現，與所謂「嶄新性」之要件均不相符。且該項
    證據是否屬實，仍須經過相當調查始得辨其真偽，並非顯然
    足以動搖原有罪確定判決，而應對抗告人為更有利之判決，
    亦與上開「顯然性」之要件不合。
    原裁定以抗告人所提出之證據，非屬刑事訴訟法第420 條第
    1 項第6 款所規定得據以聲請再審之「確實新證據」，認本
    件再審之聲請為無理由，裁定駁回抗告人之聲請，經核認事
    用法，並無不合，抗告人仍執陳詞指摘原裁定不當，為無理
    由，應予駁回。
四、據上論結，應依刑事訴訟法第412 條裁定如主文。
中    華    民    國    99    年    8     月    31    日
                  刑事第三庭  審判長法  官  陳義仲
                                    法  官  蔡勝雄
                                    法  官  楊清安
以上正本證明與原本無異。
如不服本裁定，應於收受本裁定後五日內向本院提出抗告狀。
                                    書記官  蔡蘭櫻
中    華    民    國    99    年    8     月    31    日

司法院資訊處製作；財團法人民間司法改革基金會備份。
